【裁判字號】    99,簡上,198
【裁判日期】    990730
【裁判案由】    詐欺
【裁判全文】
臺灣臺北地方法院刑事判決             99年度簡上字第198號
上  訴  人  臺灣臺北地方法院檢察署檢察官
上  訴  人
即  被  告  甲○○
上列上訴人等因被告詐欺案件，不服本院於民國九十九年五月十
日所為九十九年度簡字第五七五號第一審簡易判決（起訴案號：
臺灣臺北地方法院檢察署九十九年度撤緩偵字第四五號），提起
上訴，本院管轄之第二審合議庭判決如下：
    主      文
原判決撤銷。
甲○○共同意圖為自己不法之所有，以詐術使人將本人之物交付
，處有期徒刑伍月，如易科罰金，以新臺幣壹仟元折算壹日。
    事      實
一、甲○○、乙○○於民國九十七年三月間相識，於同年六月二
    十一日甲○○自臺灣出境至越南，竟與真實姓名、年籍不詳
    、自稱「阮氏翠」之越南籍成年女子，共同基於意圖為自己
    不法所有之犯意聯絡，接續而為下列犯行：(一)甲○○於九十
    七年六月二十七日以電話向乙○○佯稱：伊在越南出車禍，
    對方受傷住院，要求新臺幣十五萬元和解，伊僅能湊到新臺
    幣七萬元，請求協助籌錢云云，致乙○○陷於錯誤，於九十
    七年六月三十日，在位於臺北市○○區○○路二六一號之彰
    化商業銀行股份有限公司（下稱彰化銀行）松江分行，匯款
    美金二千三百元（折合新臺幣約七萬元）與甲○○；(二)甲○
    ○於九十七年七月四日，再以電話向乙○○佯稱：該名車禍
    傷者已死亡，家屬要求賠償新臺幣二百萬元，經協調降為新
    臺幣一百萬元，伊還欠新臺幣三十五萬元，請求協助籌錢云
    云，致乙○○陷於錯誤，於九十七年七月七日分別在位於臺
    北市○○區○○路三二八號之國泰世華商業銀行股份有限公
    司松江分行及前開彰化銀行松江分行，各匯款美金六千五百
    六十八點一四元、四千九百二十七點八九元（折合新臺幣約
    三十五萬元）與甲○○；(三)於九十七年七月二十五日，乙○
    ○撥打甲○○之行動電話時，甲○○指示有犯意聯絡之「阮
    氏翠」向乙○○佯稱：因車禍案件未能和解，甲○○在越南
    遭到公安軟禁，腹部遭殺傷，亟需新臺幣五十五萬元才能放
    人云云，並郵寄甲○○之受傷相片以取信予乙○○。嗣因乙
    ○○於同年月二十六日向我國駐越南河內文化經濟代表處查
    詢並向刑事警察局國際科報案，獲悉甲○○已於同年月二十
    一日離開越南返回臺灣，始知受騙，而未再匯款。
二、案經乙○○訴由臺北市政府警察局中山分局移送臺灣臺北地
    方法院檢察署檢察官偵查聲請以簡易判決處刑。
    理    由
一、證據之認定：
  (一)證據能力之認定：
    按被告以外之人於審判外之言詞或書面陳述，除法律有規定
    者外，不得作為證據，刑事訴訟法第一百五十九條第一項定
    有明文；復按被告以外之人於偵查中向檢察官所為之陳述，
    除顯有不可信之情況者外，得為證據，同法第一百五十九條
    之一第二項亦有規定；另按被告以外之人於審判外之陳述，
    雖不符前四條之規定，而經當事人於審判程序同意作為證據
    ，法院審酌該言詞陳述或書面陳述作成時之情況，認為適當
    者，亦得為證據；當事人、代理人或辯護人於法院調查證據
    時，知有第一百五十九條第一項不得為證據之情形，而未於
    言詞辯論終結前聲明異議者，視為有前項之同意；同法第一
    百五十九條之五規定甚明。本案據以認定被告甲○○犯罪事
    實之證據，除證人即告訴人乙○○於九十七年十二月二十四
    日檢察官訊問時向檢察官所為之陳述，業經具結且無顯不可
    信之情形存在，依刑事訴訟法第一百五十九條之一第二項規
    定，自具備證據能力；其餘之傳聞證據，因被告及公訴人於
    本院言詞辯論終結前，均未對於證據能力聲明異議，視為同
    意上開證據具備證據能力；本院審酌該等言詞陳述或書面陳
    述作成之情況，相關陳述人均未曾主張非出於任意性或不正
    取供，足信作成時之情況，應無違法或不當情事，因而認為
    適當，依刑事訴訟法第一百五十九條之五規定，該等言詞陳
    述或書面陳述，均具備證據能力而均得作為證據，合先敘明
    。
  (二)前揭犯罪事實，迭經被告甲○○於警詢、偵查及本院審理時
    均坦承不諱，核與證人即告訴人乙○○於警詢、檢察官訊問
    時指訴情節相符（見九十七年度偵字第二三九四三號卷《下
    稱偵查卷》第七頁、第八頁、第六五頁至第六六頁），復有
    告訴人匯款單據影本（見偵查卷第二三頁至第三一頁）、被
    告腹部受傷照片（見偵查卷第三九頁）、被告出入境查詢單
    （見偵查卷第六二頁）等件在卷可證，足認被告之任意性自
    白核與事實相符，堪以採信。綜上，本案事證明確，被告犯
    行堪以認定，應依法論科。
二、論罪科刑之法律適用：
  (一)核被告甲○○所為，係犯刑法第三百三十九條第一項詐欺取
    財罪。本案被告前後三次詐騙告訴人，其犯罪時間分別係九
    十七年六月二十七日、九十七年七月四日、九十七年七月二
    十五日，前後相隔不到一月，時間尚屬接近，而被告前二次
    係以在越南出車禍，需要和解金為由，向告訴人騙取金錢，
    第三次係以因車禍案無法與對方達成和解而遭公安軟禁為由
    詐騙告訴人，故其前後三次犯行，均以虛構國外車禍情節為
    主軸，向告訴人詐騙金錢，是其顯係基於同一詐欺取財之接
    續故意而為上開三次詐欺犯行，並侵害告訴人同一財產法益
    ，各行為之獨立性極為薄弱，依一般社會健全觀念，難以強
    行分開，在刑法評價上，以視為數個舉動之接續施行，合為
    包括之一行為予以評價，較為合理，應屬接續犯，而為包括
    之一罪。被告與真實姓名、年籍不詳、自稱「阮氏翠」之成
    年女子，就本案犯行，有犯意聯絡及行為分擔，為共同正犯
    。
  (二)原審認被告係犯刑法第三百三十九條第一項詐欺取財罪，判
    處被告有期徒刑五月，如易科罰金，以新臺幣一千元折算一
    日，固非無見，惟查：
  1.原審疏未認定被告與真實姓名、年籍不詳自稱「阮氏翠」之
    越南籍成年女子，於本案中係共同正犯，尚有未洽。
  2.檢察官上訴意旨略以：被告詐騙告訴人約新臺幣四十二萬元
    ，於緩起訴期間未歸還告訴人分文，致告訴人仍處於負債繳
    息之狀態，顯見被告毫無誠意歸還詐欺所得，惡性重大；又
    本案被告多次詐騙行為，時間並非相近，理由亦非相同，應
    予分論併罰，原審認被告所為本案犯行係屬接續犯，僅論以
    一詐欺取財罪，並量處有期徒刑五月，其認事用法實有違誤
    ，量刑亦屬過輕而不當，應予撤銷改判云云。被告上訴意旨
    略以：自偵查至簡易判決過程中，均未傳喚被告給與被告協
    商刑度之機會，逕予簡易判決處刑，此舉已於法未合，另被
    告經商失敗，又重病纏身，向親友求援亦無著落，始無法依
    期限賠償告訴人，惟被告願再與告訴人協商還款事宜，請求
    從輕量刑云云。然查：
  按「除所犯為死刑、無期徒刑、最輕本刑三年以上有期徒刑
    之罪或高等法院管轄第一審案件者外，案件經檢察官提起公
    訴或聲請簡易判決處刑，於第一審言詞辯論終結前或簡易判
    決處刑前，檢察官得於徵詢被害人之意見後，逕行或依被告
    或其代理人、辯護人之請求，經法院同意，就下列事項於審
    判外進行協商，經當事人雙方合意且被告認罪者，由檢察官
    聲請法院改依協商程序而為判決：一、被告願受科刑之範圍
    或願意接受緩刑之宣告。二、被告向被害人道歉。三、被告
    支付相當數額之賠償金。四、被告向公庫或指定之公益團體
    、地方自治團體支付一定之金額。」刑事訴訟法第四百五十
    五條之二第一項定有明文。惟檢察官是否援引上開規定聲請
    法院改依協商程序判決，係檢察官考量犯罪情節、被害人之
    意見等事項後所為之自由決定，縱然檢察官未於法院為簡易
    判決處刑前，與被告協商其可接受之刑度，進而向法院聲請
    改依協商程序判決，亦無任何違法之處。本案檢察官既未向
    法院聲請改依協商程序而為判決，原審法院逕以簡易判決處
    刑，自無何不當之處。
  又按量刑之輕重，係事實審法院得依職權自由裁量之事項，
    茍已斟酌刑法第五十七條各款所列情狀而未逾越法定刑度，
    則不得遽指為違法；又刑罰之量定屬法院自由裁量之職權行
    使，但仍應審酌刑法第五十七條所列各款事由及一切情狀，
    為酌量輕重之標準，並非漫無限制，在同一犯罪事實與情節
    ，如別無其他加重或減輕之原因，下級法院量定之刑，亦無
    過重或失輕之不當情形，則上級法院對於下級法院之職權行
    使，原則上應予尊重（最高法院七十二年臺上字第六六九六
    號判例、八十五年度臺上字第二四四六號判決意旨參照）。
    由上可知，法律固賦予法官自由裁量權，但此項裁量權之行
    使，並非得以任意或自由為之，仍應受一般法律原則之拘束
    ，必須符合法律授權之目的，並受法律秩序之理念、法律感
    情及慣例所規範，法官量刑權雖係受法律拘束之裁量原則，
    但其內涵仍將因各法官之理念、價值觀、法學教育背景之不
    同而異，是以自由裁量之界限仍難有客觀之解答，端賴法官
    於個案審判時，依個案事由加以審酌，若無裁量濫用情事，
    難謂有不當之處。本案被告利用告訴人之信任，詐騙告訴人
    約新臺幣四十二萬元，於緩起訴期間，又未能依檢察官之指
    示，於緩起訴確定後十個月內，賠償告訴人新臺幣四十一萬
    三千元，是原審審酌被告之犯後態度、犯罪情節輕重、犯罪
    所得、告訴人所受損害等一切情狀，量處被告有期徒刑五月
    ，及諭知易科罰金之折算標準，就其量刑輕重之準據，論敘
    綦詳，並在法定刑內科處其刑，於法並無不合，量刑亦屬妥
    適，難認有何裁量權濫用、違反刑事處罰原則之處，是檢察
    官、被告分別主張原審量刑過輕、過重，亦非足採。
  又被告於本案中三次詐欺犯行，應論以接續一罪，前已敘及
    ，公訴人認應予分論併罰，亦屬誤會。
  3.從而，本案檢察官、被告提起上訴，指摘原判決不當，均無
    理由，惟原審判決既有上開違誤，自仍應由本院將原判決撤
    銷改判。
  (三)爰審酌被告利用與告訴人之友好關係，虛構車禍情節向告訴
    人詐騙款項達新臺幣四十二萬元，應予非難，惟其於犯後坦
    承犯行，非無悔意，犯後態度尚佳，然迄今並未完全賠償告
    訴人損害，兼衡被告之品行、智識程度、犯罪手段、被告所
    得利益、告訴人所生損害等一切情狀，量處如主文所示之刑
    ，並諭知易科罰金之折算標準。
據上論斷，應依刑事訴訟法第四百五十五條之一第一項、第三項
、第三百六十九條第一項前段、第三百六十四條，刑法第二十八
條、第三百三十九條第一項、第四十一條第一項前段，刑法施行
法第一條之一，判決如主文。
本案經檢察官謝憲杰到庭執行職務。
中    華    民    國    99    年    7     月    30    日
                  刑事第九庭審判長法  官  林怡秀
                                  法  官  徐淑芬
                                  法  官  劉素如
本件正本證明與原本無異。
不得上訴。
                                  書記官  陳育君
中    華    民    國    99    年    7     月    30    日
附錄本案論罪法條：
中華民國刑法第339 條
意圖為自己或第三人不法之所有，以詐術使人將本人或第三人之
物交付者，處5 年以下有期徒刑、拘役或科或併科1 千元以下罰
金。
以前項方法得財產上不法之利益或使第三人得之者，亦同。
前二項之未遂犯罰之。

司法院資訊處製作；財團法人民間司法改革基金會備份。
